臺灣桃園地方法院刑事判決　　　　　　　95年度訴字第2391號
公　訴　人　台灣桃園地方法院檢察署檢察官
被　　　告　丁○
　　　　　　寅○○
　　　　　　　　　　　號
　　　　　　丙○○
　　　　　　　　　　　號
　　　　　　卯○○
　　　　　　　　　　　1樓
　　　　　　辛○○
上　一　人
選任辯護人　洪士淵律師
　　　　　　陳欣佑律師
被　　　告　子○○
上列被告等因恐嚇取財等案件，經檢察官提起公訴（94年度偵字
第9340號），本院判決如下︰
    主  文
丁○連續以恐嚇得財產上不法之利益，累犯，處有期徒刑拾月；
減為有期徒刑伍月，如易科罰金，以銀元佰元即新臺幣玖佰元
折算壹日。又以非法方法，剝奪人之行動自由，累犯，處有期徒
刑肆月，如易科罰金，以銀元佰元即新臺幣玖佰元折算壹日；
減為有期徒刑貳月，如易科罰金，以銀元佰元即新臺幣玖佰元
，折算壹日；扣案之槍枝外型打火機壹個，沒收。又共同意圖為
自己不法之所有，以恐嚇使人將本人之物交付，未遂，累犯，處
有期徒刑拾月；減為有期徒刑伍月，如易科罰金，以銀元佰元
即新臺幣玖佰元折算壹日。應執行有期徒刑壹年，如易科罰金，
以銀元佰元即新臺幣玖佰元折算壹日。
寅○○以脅迫使人行無義務之事，處有期徒刑肆月，如易科罰金
以銀元佰元即新台幣玖佰元折算壹日；減為有期徒刑貳月，如
易科罰金，以銀元佰元即新臺幣玖佰元折算壹日。
丙○○共同意圖為自己不法之所有，以恐嚇使人將本人之物交付
，未遂，處有期徒刑壹年；減為有期徒刑陸月，如易科罰金，以
銀元佰元即新臺幣玖佰元折算壹日。又共同意圖為自己不法之
所有，以恐嚇使人將本人之物交付，未遂，處有期徒刑壹年；減
為有期徒刑陸月，如易科罰金，以銀元佰元即新臺幣玖佰元折
算壹日。應執行有期徒刑壹年，如易科罰金，以銀元佰元即新
臺幣玖佰元折算壹日。
卯○○共同意圖為自己不法之所有，以恐嚇使人將本人之物交付
，未遂，處有期徒刑捌月；減為有期徒刑肆月，如易科罰金，以
銀元佰元即新臺幣玖佰元折算壹日。
辛○○共同意圖為自己不法之所有，以恐嚇使人將本人之物交付
，未遂，處有期徒刑捌月；減為有期徒刑肆月，如易科罰金，以
銀元佰元即新臺幣玖佰元折算壹日。其餘被訴恐嚇取財未遂部
分，無罪。
子○○共同意圖為自己不法之所有，以恐嚇使人將本人之物交付
，未遂，處有期徒刑捌月；減為有期徒刑肆月，如易科罰金，以
銀元佰元新臺幣玖佰元折算壹日。
    事  實
一、丁○前因公共危險案件，經臺灣台東地方法院於民國90年7
    月30日以90年度交易字第40號判決判處有期徒刑2 月，如易
    科罰金以銀元300 元折算1 日，於同年9 月28日易科罰金執
    行完畢。
二、丁○於於民國93年4 月中旬某日晚間11時許，在桃園縣楊梅
    鎮豐野里26鄰287之1號之「富岡花園土雞城」飲酒後，甲（
    真實姓名年籍對照表詳卷）要求其結帳時，丁○竟意圖為自
    己不法之利益，欲以恐嚇手段達到免除應付支出之目的，取
    出1 支銀色槍枝外型器物，向甲恫稱：我來這邊吃飯是給你
    們面子，你們店裡是否要請圍事等語。致甲心生畏懼，而不
    敢向丁○收取任何費用，任由丁○離去。嗣丁○食髓知味後
    ，復承上開意圖為自己不法利益之概括犯意，自93至5 月中
    旬起至同年12月止，連續10餘次邀約多名友人前往上址白吃
    白喝，共計未付帳金額達新臺幣（下同）125,800 元。
三、丁○於93年5月4日晚間11時40分許，在桃園縣楊梅鎮○○路
    410號張高品住處（起訴書誤載為楊梅鎮豐野里26鄰287之1
    號之「富岡花園土雞城」）內，見乙從大門走進來（真實姓
    名年籍資料對照表詳卷），乃叫乙過來，惟乙誤以為丁○係
    呼喊他人而未加理會，丁○因而心生不滿，竟基於妨害自由
    、恐嚇之犯意，指著乙再次大聲呼喊：「就是你，你給我過
    來，你很屌喔，我叫你你都不理我。」等話後，隨即從腰間
    抽出1支銀色槍枝外型打火機，指著乙之太陽穴，命令乙坐
    在椅子上，並用手槍毆打乙之胸部、頸部及後腦（傷害部分
    未據告訴），並向乙恫稱：你以為這是假槍，你不尊重我，
    你給我小心一點等語。同時並在乙面前作勢拉槍機退子彈等
    加害生命、身體之言詞、行為恐嚇，均致使乙心生畏懼，致
    生危害於安全，並此非法之方法，剝奪乙之行動自由達20至
    30分鐘之久，嗣因丁○同行之女子丑○○出面解圍，乙始得
    以脫身。
四、丙○○於93年12月17日中午12時許，在桃園縣龍潭鄉十一份
    19之1 號之「金園活魚餐廳」前，因車輛停放問題與「金園
    活魚餐廳」老闆戊○○發生爭執而心生怨恨，遂將車輛駛往
    隔壁之「南園餐廳」停車場內停放後，因「南園餐廳」老闆
    前往詢問戊○○發生何事，並告知丙○○係一角頭，戊○○
    聞罷隨即前往「南園餐廳」向丙○○道歉，詎丙○○竟掌摑
    戊○○1 巴掌（傷害部分未據告訴）後欲駕車離去之際，遭
    「金園活魚餐廳」廚師乙○○、己○○聞訊前來攔下，雙方
    並生肢體衝突。嗣寅○○駕車抵達現場，丙○○遂撥打電話
    呼叫他人前來助勢，嗣後來了1 、20多人，戊○○遂指示乙○○、己○○前往南園餐廳向丙○○道歉，詎乙○○及己○○前往上址時，寅○○竟利用當時人多勢眾之機會，脅迫乙○○及己○○向丙○○下跪嗑頭道歉而行無義務之事，己○○與乙○○因心生畏懼，乃依寅○○之指示向丙○○下跪嗑
    頭，並由戊○○擺桌請客後始行離去。迨翌日（即93年12月
    18日）下午1 、2 時許，「李思仁」、「連先生」至「金園
    活魚餐廳」告知戊○○：丙○○的弟弟不願意就這樣算了，
    需要拿錢出來等語，戊○○在與乙○○商量後，2 人乃在庚○○、「蕭董」的陪同下，攜帶3,600 元及麵線、蛋，前往
    新竹縣關西鎮東平里9 鄰小東坑15之5 號之砂石廠道歉。詎
    抵達上址時，丙○○與丁○及數名真實姓名年籍不詳之成年
    男人，竟共同基於恐嚇取財之犯意聯絡，先由數名真實姓名
    年籍不詳之成年男子毆打戊○○、乙○○、庚○○，並命戊○○、乙○○下跪，再由2 位真實姓名年籍均不詳之男子，
    各持1 支槍枝外型器物抵住戊○○之頭部，丙○○稱「詢問
    事情要怎麼解決？」，丁○乃接腔表示需要10,000,000元，
    戊○○表示並無那麼多錢，丙○○則「要拖出去，把他做掉
    」等語，致戊○○、乙○○心生畏懼而求饒，丙○○旋即表
    示明天中午前要準備10,000,000萬元後，始將戊○○等人釋
    放，嗣因戊○○等人報警處理，而未得手。
五、丙○○見癸○○經商有所獲利，竟與辛○○、卯○○及子○○共同基於恐嚇取財之犯意聯絡及行為分擔，由丙○○要辛○○打電話予癸○○，要癸○○至桃園縣中壢市○○路○ 段
    375 號之「法商亞細亞國際集團臺灣分公司」，辛○○乃指
    示卯○○撥打電話聯絡，於94年3 月29日晚間11時許癸○○
    至上開處所時，丙○○、辛○○及3 名真實姓名年籍不詳之
    成年男子在場，丙○○乃以新公司開幕為由，向癸○○強索
    400,000 元，癸○○見對方人多勢眾，致心生畏懼為求脫身
    乃佯裝同意，然因癸○○遲不給付，丙○○復指示辛○○、
    卯○○及子○○，於94年4 月14日晚間9 時許，前往癸○○
    住處收取400,000 元，癸○○因透過門口監視錄影畫面看見
    辛○○等人前來，不敢應門，乃指示其家人向辛○○等人表
    示癸○○未在家，辛○○等人巡視後隨即離去，嗣因癸○○
    報警處理，而未得手。
六、案經桃園縣政府警察局楊梅分局報請臺灣桃園地方法院檢察
    署檢察官偵查起訴。
    理  由
甲、證據能力：
一、證人乙○○、甲4分別於警詢中所為之證述：有證據能力
    按被告以外之人於審判中有所在不明而無法傳喚或傳喚不到
    之情形者，其於檢察事務官、司法警察官或司法警察調查中
    所為之陳述，經證明具有可信之特別情況，且為證明犯罪事
    實之存否所必要者，得為證據，刑事訴訟法第159 條之3 第
    3款定有明文。查證人乙○○、甲4於本院審理時經合法傳喚
    、拘提均未到庭，而其等在警詢、偵查時，已分別詳述被告
    丁○、寅○○、丙○○、卯○○、辛○○、子○○犯案始末
    ，且其證述內容與證人戊○○、己○○、庚○○於本院審理
    時具結證述之情節核屬相符，並有扣案之監視錄影畫面可為
    佐證，是於該次警詢時所述內容，顯然具有可信之特別情況
    ，且為證明犯罪事實存否所必要，因之，本院認該警詢筆錄
    有證據能力。
二、證人戊○○、己○○、庚○○、甲1、甲2、甲3、甲5、甲6分別於
    警詢中所為之證述：無證據能力
  (一)按被告以外之人於審判外之言詞或書面陳述，除法律有規定
    者外，不得作為證據。又被告以外之人於審判外向法官所為
    之陳述，得為證據；被告以外之人於偵查中向檢察官所為之
    陳述，除顯有不可信之情況者外，得為證據。而被告以外之
    人於檢察事務官、司法警察官或司法警察調查中所為之陳述
    ，與審判中不符時，其先前之陳述具有較可信之特別情況，
    且為證明犯罪事實存否所必要者，得為證據，刑事訴訟法第
    159條第1項、第159條之1、第159條之2分別定有明文。惟考
    量對質詰問權乃根源於憲法之刑事被告權利（大法官會議釋
    字第384號解釋、第582號解釋可資參照），任何有礙被告行
    使反對詰問權之例外規定，在適用範圍上自應限縮，是刑事
    訴訟法第159條之2適用範圍，即應由同條「經證明具有可信
    之特別情況」及「證明犯罪事實之存否所必要」兩項要件從
    嚴加以決定。而所謂「經證明具有可信之特別情況」，應依
    陳述人於陳述時之「外部情況」是否具有可信性決定之，所
    謂「外部情況」係指就詢問有無出於不正方法、陳述是否出
    於非任意性、有無違反法定障礙事由期間不得詢問及禁止夜
    間詢問之規定、詢問時是否踐行告知義務、警詢筆錄所載與
    錄音或錄影內容是否相符等情，且必須依據陳述人之觀察、
    記憶、表達是否正確、陳述人有無虛偽陳述之動機，及對照
    同一待證事項之其他經過詰問證人之證述是否相同，有無矛
    盾之處而加以綜合決定（最高法院94年度臺上字第1653號判
    決意旨參照）。
  (二)查證人戊○○、己○○、庚○○、甲1、甲2、甲3、甲5、甲6均曾
    於警詢中為陳述，其性質屬傳聞證據，且其等所為之上開警
    詢筆錄內容，經各該被告、辯護人於準備程序中爭執其證據
    能力，亦無刑事訴訟法第159條之2、3等例外容許警詢證詞
    具有證據能力之情形存在，故其等之警詢證詞，對被告等而
    言，均因上開法律明文而不得作為本案之證據。
三、證人戊○○、己○○、庚○○、甲1、甲2、甲3、甲5、甲7分別於
    檢察官訊問時經具結所為之證述：有證據能力。
  (一)按被告以外之人於偵查中向檢察官所為之陳述，除顯有不可
    信之情況者外，得為證據，刑事訴訟法第159 條之1 定有明
    文。
  (二)證人戊○○、己○○、庚○○、甲1、甲2、甲3、甲5、甲7於偵查
    中之陳述，於檢察經檢察官諭知證人有具結之義務及偽證之
    處罰並命朗讀結文具結擔保其證言之真實性後，以證人身分
    ，於檢察官面前完整、連續陳述其親身經歷，且查無違法取
    證之瑕疵存在，應無顯不可信之情形，引用上開證人於檢察
    官面前所為陳述作為證據應屬適當，依刑事訴訟法第159條
    之1第2項之規定，自得為證據。
四、上開公訴意旨所提及其他證據：
    查上開公訴意旨所提及之其他書證，被告等及其辯護人均不
    爭執其證據能力，本院於審理期日中予以提示並告以要旨，
    當事人均未對該等證據之調查提出異議，參照刑事訴訟法第
    159條之4、第159條之5等規定，該等證據均有證據能力，合
    先敘明。
乙、實體部份：
壹、有罪部份：
一、就事實二：
    訊據被告丁○固坦承有於93年4 月間到同年底常去「富岡花
    園土雞城」吃飯等情，惟矢口否認有何前開犯行，辯以：我
    都有付錢，且我跟老闆認識很多年了，不可能拿槍恐嚇云云
    。然查：被告丁○在甲請求其付帳時，取出1 支銀色槍枝外
    型器物，向甲恫稱：我來這邊吃飯是給你們面子，你們店裡
    是否要請圍事等語，致甲心生畏懼而不敢向被告丁○收取消
    費金額，且被告丁○自始至終均未付款之事實，業據證人甲1
    偵查中證述：被告丁○在93年4 月中旬第1 次到富岡花園土
    雞城吃飯，一開始要求簽帳，之後吃完飯甲要求付帳，被告
    丁○不付帳，還拿出銀色手槍嚇甲，甲就不敢跟他收錢，之
    後我看到93年12月間被告丁○大約到該土雞成約10次等語，
    證人甲2於偵查時證述：93年4 月中旬晚上9 點多，我到富岡
    花園土雞城喝酒，到晚上11點多準備要買單時，聽到櫃檯處
    吵鬧聲，就看到被告丁○拿出1 之銀色像槍的東西在甲面前
    晃來晃去，當次被告丁○沒有付錢就走了等語，證人甲7於偵
    查中證述：我看到被告丁○到富岡花園土雞城吃飯不付帳，
    於93年4 、5 月間還曾經看到他拿1 之銀色像槍的東西出來
    等語明確（見94年度偵字第9340號卷一第78頁至第80頁、卷
    三第268 頁至第269 頁），且證人甲1、甲2、甲7證述情節互核
    一致，並有帳單影本（見94年度偵字第9340號卷一第38頁至
    第39頁）在卷可按。被害人甲、證人甲1、甲2、甲7與被告丁○
    素不相識，應無設詞構陷被告丁○之理，被告丁○空言否認
    上開犯行，洵不足採。此部分犯行事證明確，被告丁○犯行
    堪以認定，應予依法論科。
二、就事實三：
    上揭犯罪事實，業據被告丁○於本院行準備程序、審理時坦
    承不諱，且經證人甲3、甲5於偵查中、證人丑○○於本院審理
    時證述明確，復有監視錄影帶翻拍照片在卷可佐。足認被告
    丁○自白應與事實相符，堪予採信。此部分事證明確，被告
    犯行洵堪認定，自應依法論科。
三、就事實四：
    訊據被告丙○○固坦承有於上開時間至「金園活魚餐廳」停
    車場，並與被害人戊○○發生爭執，嗣後並與「金園活魚餐
    廳」廚師乙○○、己○○發生拉扯等情，惟矢口否認有何恐
    嚇取財未遂之犯行，辯稱：是乙○○、己○○打我，之後被
    害人戊○○自己願意擺桌道歉，93年12月18日不是我要被害
    人戊○○、乙○○拿錢、麵線到我的砂石廠，我也沒有在砂
    石場打被害人戊○○、乙○○，更沒有要被害人戊○○拿
    10,000,000元出來給我云云；被告寅○○固坦承有於93年12
    月17日到金園活魚餐廳旁之南園餐廳乙情，惟矢口否認有何
    強制犯行，辯稱：我只是去幫忙排解糾紛，並沒有要被害人
    乙○○、己○○下跪、磕頭云云。被告丁○矢口否認有何恐
    嚇取財犯行，辯稱：93年12月18日下午我到我哥哥丙○○砂
    石場，我去的時候已經有很多人在辦公室，我以為他們在談
    生意，我自己坐在那邊喝酒云云。然查：
  (一)證人即被害人戊○○於偵查、本院審理時結證稱：93年12月
    17日被告丙○○他將車停在我停車場時，我說，這裡有停車
    位，給你停，但是當日他喝醉酒，就說我不是要來這裡，我
    以為他要來接小孩，因為我們的餐廳在石門國小對面，所以
    我們停車場有讓出一些位置給家長、娃娃車停的，於是我就
    指示他可以停到停車位去，然後他沒有停，他在打電話，然
    後醉醺醺的下來並稱要找老闆，我就跟他說，我就是老闆，
    他不理我，就直接走到我餐廳裡面去，然後他繞了一圈又出
    來，我不敢碰他，他自己開車開走，開走以後過10分鐘，我
    隔壁南園餐廳老闆過來跟我說，方才那位停車的人，是1 個
    角頭老大，你得罪了他，我說沒有，我還很客氣的讓他停車
    ，停在停車位上去，他不要，就走掉，於是南園餐廳的老闆
    要我去向他道歉，我就跑過去丙○○前面，我說老大對不起
    ，剛才不認識，他就1 拳揍過來，然後我就閃掉，躲開，我
    就趕快回到我餐廳，那邊很多家長、娃娃車都有看到，我回
    來沒有一下子，我就不敢出去，後來隔壁南園餐廳師傅跑去
    廚房跟我的2 個師傅乙○○、己○○說我被打，我2 個師傅
    可能從後門跑出去追被告丙○○，到馬路上碰到，後來發生
    什麼事，我就不清楚，後來娃娃車的那些人叫我趕快打電話
    報警，我就打電話報警，警察就來了，我就跑去看，他們在
    馬路上，我跑過去時，被告丙○○他們很兇，就一直罵，我
    說，又不是我的錯，結果他就打電話叫了1 、20個人來，我
    在餐廳好多人跑到餐廳拿椅子作勢要打人，結果我兩個師傅
    就被他們整群的人押到隔壁的南園餐廳去，並且2 個師傅遭
    到罰跪，一定要他們說「我錯了」，罰跪約半個鐘頭後，叫
    他們起來，有一個中興村的村長壬○○跑來跟我說，老闆剛
    才沒有事了，只要你辦個桌請他們吃飯就可以了，我就在我
    的餐廳辦桌，請他們，我還說抱歉、抱歉，我們做生意的想
    說息事寧人，然後他也自己說，約吃了1 個鐘頭左右，被告
    丙○○說沒事了，被告丙○○說他手有點破皮，於是我就去
    買OK繃幫他包起來，包起來就沒事了，於是就散去了，接著
    隔天他們就派人來，1 個叫做李思仁，1 個姓連，那兩個人
    似曾見面，這兩個人告訴我，昨天的事情，被告丙○○的弟
    弟那些不要讓我算了，昨天的事不是這樣就算了，要我拿錢
    給他，我就說，我又沒有做錯什麼事，他就說，不然你的店
    不能開，玻璃也會被砸掉，我說，不然我包個紅包100,00 0
    元給他，他說，不然你自己去跟他講，那個人就對我說，不
    然你跟乙○○說，然後我就去找乙○○，乙○○說，不然這
    樣子我有一個大哥，我帶你去找大哥來幫忙，乙○○就開車
    載我過去，去了以後乙○○的大哥說，他跟丙○○有過節，
    他們無法替我幫忙，乙○○的大哥說，那你去找「蕭董」，
    庚○○是乙○○的同學、朋友，庚○○是我們要去找乙○○
    的大哥時，庚○○剛好開車過來乙○○那邊，所以也一起去
    ，「蕭董」說沒有把握，但是可以帶我去找被告丙○○，後
    來我們在蕭董那裡時，對方又打電話給乙○○，乙○○跟我
    說，老闆對方說不必100,000 元，只要3,600 元紅包、麵線
    、蛋就可以了，我就想說，這樣子可能太少，我就包10,000
    元，並且買麵線、蛋，還有拿了2 瓶酒，我就跟蕭董、乙○○、庚○○4 個人去找被告丙○○，我不知道丙○○的住處
    ，我跟丙○○不認識，是乙○○請「蕭董」帶我們4 個人去
    的，到了之後大家都一起進去，進去之後兩旁很多人，到了
    客廳，我的酒才放下來，我的紅包、蛋還沒有拿出來，就被
    打的頭昏腦脹，乙○○、庚○○也有被打，蕭董沒有被打，
    我並且被他罰跪在那邊，罰跪在那邊的有我、乙○○，庚○○有沒有被罰跪我不清楚，有2 個人用槍押著我，乙○○有
    沒有我不知道，我頭上好像有2 隻槍押在那裡，丙○○並稱
    「要拖出去，把他做掉」，我就整個人跪癱在那裡，跪了1
    、20分鐘，還有1 個好像是他弟弟的人，丙○○說，你跟他
    講要多少錢，他弟弟就是被告丁○說要10,000,000 元 ，我
    說我沒有錢，我那裡有錢，然後丙○○就說放他們走，叫他
    們明天籌錢來等語（見94年度偵字第9340號卷一第71 頁 至
    第73頁、本院卷第220 頁至第224 頁）；證人己○○於偵查
    、本院審理時結證稱：93年12月17日是南園餐廳的師傅跑過
    來說，我們的老闆戊○○被打，我們就出去看是誰，那時候
    他車子開到南園那邊，南園師傅說，就是那台車，我們想說
    看一下是誰，因為戊○○做人本身很老實，他不可能跟人家
    起衝突，我們就去瞭解，當時是下課時間，車輛很多，被告
    丙○○就下車說，你們想怎樣，我們說，沒有，只是看一下
    ，結果就發生拉扯，被告丙○○就被被害人乙○○推倒在地
    上，那時候就聽到被告寅○○說，不能打，你們知道是誰嗎
    ，那時候被告丙○○已經躺在地上，那時候他的衣服有一半
    在上面，身體有露出來有刺青，才知道他是誰，後面有很多
    人，一進來餐廳椅子拿著就要打人，並稱是你們打我大哥，
    就抓著我們問說，是不是你，是不是你，後來被告寅○○叫
    我及乙○○跪下等語（見94年度偵字第9340號卷一第12 9頁
    至第130 頁、本院卷一第243 頁至第244 頁）；證人乙○○
    於警詢、偵查中證述：93年12月17日我聽到我老闆戊○○被
    打，就跟被害人己○○一起出去查看發生何事，我就上前問
    被告丙○○為何打人，被告丙○○就出手打我，我就還手跟
    被告丙○○扭打在一起，後來被告丙○○打電話叫人來，一
    群人就過來金園活魚餐廳叫我跟己○○到南園餐廳去跟被告
    丙○○道歉，到了南園餐廳被告寅○○就叫我和己○○跪下
    ，隔天中午被告丙○○就叫人到我們餐廳，要我們去被告丙○○新竹的公司再當面道歉1 次，我們去之後，就又被打被
    罰跪，我還看到有人拿像槍的東西抵住戊○○的頭等語（見
    94 年 度偵字第9340號卷一第75頁至第76頁），證人庚○○
    於偵查中證述：93年12月18日戊○○叫我陪他去關西，我跟
    戊○○、乙○○一到現場就被打，打完後聽到有人叫我們跪
    下，但是因為帶我們到現場的徐建中說人不是我打的，所以
    他們就叫我不用跪下，戊○○、乙○○向被告丙○○下跪，
    後來進來2 、3 個人其中2 個人拿著像槍的東西抵住被害人
    戊○○的頭部，被告丙○○問事情要怎樣解決，被害人戊○○說賠不是，被告丁○就說要10,000,000元，被害人戊○○
    說沒有那麼多錢，被告丙○○就說要把戊○○拖出去打掉，
    戊○○很害怕，後來他們叫我們回去籌錢等語綦詳（見94年
    度偵字第9340號卷一第130 頁至第131 頁），且證人戊○○
    、己○○、乙○○、庚○○證述情節互核一致，並有現場照
    片（見94年度偵字第9340號卷一第28頁至第30頁）在卷可按
    。證人戊○○、己○○、乙○○、庚○○與被告丁○、丙○○、寅○○素不相識，應無設詞構陷被告等人之理，被告丁○、丙○○、寅○○空言否認上開犯行，洵不足採。
  (二)證人壬○○於本院審理時證述93年12月17日下午1 點多我到
    金園餐廳，我到時他們已經爭吵完了，是我提議戊○○擺桌
    吃飯，93年12月18日下午5 點我有到關西被告丙○○的砂石
    場，但是我在1 樓講電話，他們是在2 樓，我沒注意到幾個
    人上去2 樓等語（見本院卷第227 頁至第228 頁），則證人
    壬○○並未見聞當時所發生之情況，無從為有利被告丁○、
    丙○○、寅○○之證明，附此敘明。
  (三)綜上所述，此部分犯行事證明確，被告丁○、丙○○恐嚇取
    財未遂犯行、被告寅○○強制罪犯行均堪以認定，應予依法
    論科。
四、就事實五：
    訊據被告丙○○固坦承：被害人癸○○於94年3 月29日間有
    到桃園縣中壢市○○路○ 段375 號「法商亞細亞國際集團臺
    灣分公司」，並且向癸○○要400,000 元等情，被告辛○○
    自承：我在被害人癸○○到桃園縣中壢市○○路○ 段375 號
    時有在場，我有聽到被告丙○○向癸○○要400,000 元，被
    告卯○○自承：有打電話給癸○○，要癸○○到桃園縣中壢
    市○○路○ 段375 號「法商亞細亞國際集團臺灣分公司」等
    語，惟均矢口否認有何恐嚇取財未遂犯行，均辯稱：係因為
    被害人癸○○欠被告丙○○400,000 元，因丙○○的新公司
    要開幕需要用錢，所以才會要癸○○還錢云云。惟查：上開
    事實，業據證人甲4於警詢、偵查中證述：93年3 月29日晚上
    被告丙○○的小弟打電話給癸○○，要癸○○到中壢市○○
    路拖吊廠附近新成立的公司，癸○○到達時，那邊除了被告
    丙○○還有好幾個人，被告丙○○問癸○○說：最近打球賺
    不少錢，公司最近要開幕，要癸○○到公司慶祝開幕等語，
    然後被告丙○○就以手勢比錢的姿勢，嘴巴說要400,000 元
    ，癸○○因為看該處站了4 、5 個人，癸○○只好假裝說好
    ，被告丙○○就說會請小弟會在4 月14日去癸○○收錢，94
    年4 月14日晚上9 點多，我有看到被告卯○○、辛○○、子
    ○○及2 名真實姓名年籍不詳之成年男子開車到癸○○家，
    按電鈴時癸○○的太太跟被告卯○○他們說，癸○○不在家
    ，被告卯○○、辛○○、子○○等人在門外看了一會兒以後
    才離去等語（見94年度偵字第9340號卷一第84頁至第90頁、
    第116 頁至第118 頁），此外並有被害人癸○○家門口監視
    錄影翻拍照片在卷可按（見94年度偵字第9340號卷二第31頁
    至第38頁），互核與證人甲4所述情節相符。是以被告丙○○
    、卯○○、辛○○、子○○前揭所辯，均事後飾卸之詞，無
    足採信。此部分犯行事證明確，被告丙○○、卯○○、辛○○、子○○此部分犯行堪以認定，均應予依法論科。
五、新舊法比較、
    按被告等行為後，刑法部分條文業經修正公布，並於95年7
    月1 日施行（修正後刑法以下稱新法，修正前刑法以下稱舊
    法）。刑法第2 條第1 項之規定，係規範行為後法律變更所
    生新舊法律比較適用之準據法，於修正後刑法施行後，應適
    用新法第2 條第1 項規定之從舊從輕之原則為比較，適用最
    有利於行為人之法律。查本件被告行為後，相關刑法規定變
    更如下：
  (一)修正前刑法第33條第5 款規定：「罰金：1 元以上。」修正
    後同條款則規定：「罰金：新臺幣1,000 元以上，以百元計
    算之。」另95年6 月14日修正公布刑法施行法第1 條之1 規
    定：「中華民國94年1 月7 日刑法修正施行後，刑法分則編
    所定罰金之貨幣單位為新臺幣（第1 項）。94年1 月7 日刑
    法修正時，刑法分則編未修正之條文定有罰金者，自94年1
    月7 日刑法修正施行後，就其所定數額提高為30倍。但72年
    6 月26日至94年1 月7 日新增或修正之條文，就其所定數額
    提高為3 倍（第2 項）。」現行刑法中，有關於罰金刑之計
    算單位及處罰之規定已有修正，自屬法律變更。查被告行為
    後，業已增訂刑法施行法第1 條之1， 並規定：「中華民國
    94年1 月7 日刑法修正施行後，刑法分則編所定罰金之貨幣
    單位為新臺幣。94年1 月7 日刑法修正時，刑法分則編未修
    正之條文定有罰金者，自94年1 月7 日刑法修正施行後，就
    其所定數額提高為30倍。但72年6 月26日至94年1 月7 日新
    增或修正之條文，就其所定數額提高為3 倍。」，是就現行
    刑法中，有關於罰金刑最高度之規定已有修正，惟經比較增
    訂之刑法施行法第1條 之1 與被告行為時之罰金罰鍰提高標
    準條例第1 條前段、現行法規所定貨幣單位折算新臺幣條例
    第2 條結果，關於修正前後罰金刑之最高度並無不同，最低
    度部分則以修正前之銀元1 元即新臺幣3 元較修正後之新臺
    幣1000元，有利於被告。
  (二)連續犯部分，被告行為後，刑法業已刪除第56條連續犯之規
    定，是於新法修正施行後，已無連續數行為而犯同一罪名者
    ，以一罪論之規定，故被告於刑法修正前所犯之數次恐嚇取
    財犯行，如依修正後刑法之規定均須依數罪分論併罰。
  (三)就易科罰金之折算標準部分，由修正前刑法第41條第1 項前
    段規定（得以銀元1 元以上3 元以下折算1 日），並依修正
    前罰金罰緩提高標準條例第2 條規定提高100 倍為銀元100
    元以上300 元以下（即新台幣300 元以上900 元以下）折算
    1 日，修正後刑法第41條第1 項前段則修正為得以新台幣
    1,000 元、2,000 元或3,000 元折算1 日（裁判時罰金罰鍰
    提高標準條例第2 條並已刪除）；比較行為時法與裁判時法
    ，關於罰金刑最高度部分，行為時法與裁判時法輕重相同，
    行為時法並無不利於被告情形，而就罰金刑最低度部分，行
    為時法較有利於被告；而就易科罰金之折算標準部分，亦以
    行為時法有利於被告。
  (四)刑法第28條關於共犯之規定，將修正施行前之規定為：「2
    人以上共同實施犯罪之行為者，皆為正犯。」，修正為：「
    2 人以上共同實行犯罪之行為者，皆為正犯。」，揆諸本條
    之修正理由係為釐清陰謀共同正犯，預備共同正犯，共謀共
    同正犯是否合乎本條規定之正犯要件。而本案被告丙○○、
    丁○、卯○○、辛○○、子○○所犯前揭恐嚇取財未遂犯行
    ，既均屬實行犯罪行為之正犯，不論依修正刑法第28條或修
    正後刑法第28條之規定，均為共同正犯，依最高法院95年11
    月7 日第21次刑事庭會議紀錄之決議意旨，應適用裁判時刑
    法第28條之規定。
  (五)刑法第51條（對於有期徒刑合併定應執行刑之上限提高至30
    年）、第41條第2 項（將併合處罰之數罪，均有得易科罰金
    之情形，改為其應執行之刑須未逾6 月者，始亦有易科罰金
    之適用）等規定，業於95年7 月1 日修正、刪除生效施行，
    ，是經依同法第2 條規定綜合比較新舊法結果，依修正後之
    上開規定處斷，對被告並無有利，自仍應適用其行為時之舊
    法即修正前之刑法上開規定處斷。
六、論罪科刑：
  (一)核被告丁○於上揭事實二部分所為，係犯刑法第346 條第2
    項恐嚇得利罪。公訴意旨雖認被告前開所為係犯同條第1 項
    之恐嚇取財罪，然被告係欲以前開舉動恫嚇被害人甲，以達
    白吃之目的，已如前述，故其所得係免付飯錢之財產上不法
    利益，起訴法條容有未洽，惟因此部分基本社會事實相同，
    爰依法變更起訴法條；就事實三部分所為，係犯刑法第302
    條第1 項以其他非法方法剝奪人之行動自由罪，又公訴人雖
    認只成立恐嚇罪，惟刑法第305 條應視為刑法第302 條第1
    項妨害自由罪之部分行為，不另論罪（詳最高法院74年台上
    字第3404號判例意旨參照）公訴意旨容有誤會，併此敘明。
    就事實四所為係犯刑法第346 條第3 項、第1 項恐嚇取財未
    遂罪。被告丁○就事實四之恐嚇取財未遂犯行部分，與被告
    丙○○、數名真實姓名年籍不詳之成年男人間，有犯意聯絡
    、行為分擔，均為共同正犯。被告丁○就事實二先後多次所
    犯之恐嚇得利既遂罪，時間緊接，方法相同，觸犯構成要件
    相同之罪名，顯係基於概括犯意為之，為連續犯，應依修正
    前刑法第56條規定，論以一恐嚇得利既遂罪並加重其刑。被
    告丁○前有如上揭事實欄一所載罪刑宣告及刑之執行完畢情
    形，有臺灣高等法院被告前案紀錄表1 份附卷可參，其於有
    期徒刑執行完畢5 年以內故意再犯本件有期徒刑以上之罪，
    為累犯，應依刑法第47條第1 項規定，遞加重其刑。被告對
    被害人戊○○、乙○○所犯恐嚇取財罪部分，已著手於恐嚇
    取財行為之實施，惟未生取得財物之結果，其犯罪尚屬未遂
    ，依刑法第25條第2 項之規定，按既遂之刑度減輕其刑，並
    依法先加後減。被告丁○就前揭所犯恐嚇得利罪、以其他非
    法方法剝奪人之行動自由罪、恐嚇取財未遂間，犯意個別、
    構成要件互殊，應予分論併罰。
  (二)核被告寅○○於上揭事實三部分所為，係犯刑法第304 條第
    1項之強制罪。
  (三)核被告丙○○於上揭事實四、五部分所為，均係犯刑法第34
    6 條第3 項、第1 項恐嚇取財未遂罪。被告丙○○就事實四
    之恐嚇取財未遂犯行部分，與被告丁○、數名真實姓名年籍
    不詳之成年男人間，就事實五之恐嚇取財未遂犯行部分，與
    被告卯○○、辛○○、子○○及2 名真實姓名年籍不詳之成
    年男子間，分別有犯意聯絡、行為分擔，均為共同正犯。被
    告丙○○對被害人戊○○、乙○○、癸○○所犯恐嚇取財罪
    部分，已著手於恐嚇取財行為之實施，惟未生取得財物之結
    果，其犯罪尚屬未遂，依刑法第25條第2 項之規定，按既遂
    之刑度減輕其刑，並依法先加後減。被告丙○○就前揭所犯
    2 次恐嚇未遂間，犯意個別、構成要件互殊，應予分論併罰
  (四)核被告卯○○、辛○○、子○○於上揭事實五部分所為，均
    係犯刑法第346 條第3 項、第1 項恐嚇取財未遂罪。被告卯
    ○○、辛○○、子○○就事實五之恐嚇取財未遂犯行部分，
    與被告丙○○及2 名真實姓名年籍不詳之成年男子間，有犯
    意聯絡、行為分擔，均為共同正犯。被告卯○○、辛○○、
    子○○對被害人癸○○所犯恐嚇取財罪部分，已著手於恐嚇
    取財行為之實施，惟未生取得財物之結果，其犯罪尚屬未遂
    ，依刑法第25條第2 項之規定，按既遂之刑度減輕其刑，並
    依法先加後減。
  (五)爰審酌被告等圖謀自己不法利益，動輒即使用非法手段，對
    被害人所造成之損害非輕，且被告丙○○、寅○○、卯○○
    、辛○○、子○○犯罪後仍飾詞狡辯，被告丁○僅坦承部分
    犯行一切狀況，分別量處如主文所示之刑，並均依修正前刑
    法第41條第1 項前段，諭知易科罰金折算標準。又本件被告
    等犯罪後，中華民國96年罪犯減刑條例業已制定，經總統於
    96年7 月4 日公布，同年月16日生效施行，查本件被告等犯
    罪時間，均係在96年4 月24日以前，核諸中華民國96年罪犯
    減刑條例第2 條第1 項、第3 條等規定，悉合於減刑條件，
    爰依該條例第2 條第1 項第3 款規定均減其宣告刑2 分之1
    ，復依該條例第9 條規定，其減刑後之上開徒刑，應併諭知
    易科罰金之折算標準，並就被告上開減刑後之徒刑，依修正
    前刑法之規定，各諭知易科罰金之折算標準，再定其應執行
    之刑，並依修正前刑法第41條第2 項之規定，諭知易科罰金
    之折算標準。
七、沒收：
    扣案之槍枝外型打火機1 支為被告丁○所有犯上揭事實三所
    載妨害自由、恐嚇犯行所用之物，業據被告丁○自承在卷，
    爰依刑法第38條第1 項第2 款規定宣告沒收。至供被告丁○
    犯上揭事實二所載恐嚇得利犯行所用之槍枝外型器物及供被
    告丙○○、丁○犯事實四所載恐嚇取財未遂犯行所用之槍枝
    外型器物，均未扣案，亦無證據證明為被告所有，爰均不予
    宣告沒收，附此敘明。
貳、不另為無罪之諭知部分：
一、公訴意旨另以：於94年4 月16日被告丙○○新公司開幕時，
    癸○○仍未給付上開400,000 元予被告丙○○，丙○○乃指
    示被告子○○駕駛車牌號碼0857-KS 號自用小客車（車牌以
    膠帶黏貼）搭載被告辛○○、卯○○，於94年4 月16日晚間
    10 時47 分20秒，前往癸○○位於桃園縣平鎮市○○街95巷
    3 號住處開槍，因認被告丙○○、卯○○、子○○、辛○○
    此部分行為亦涉有刑法第346 條第3 項、第1 項之恐嚇取財
    未遂罪嫌。
二、按犯罪事實應依證據認定之，無證據不得認定犯罪事實，又
    不能證明被告犯罪者，應諭知無罪之判決，刑事訴訟法第15
    4 條第2 項、第301 條第1 項分別定有明文。次按認定不利
    於被告之事實，須依積極證據，茍積極之證據本身存有瑕疵
    而不足為不利於被告事實之認定，即應為有利於被告之認定
    ，更不必有何有利之證據，而此用以證明犯罪事實之證據，
    猶須於通常一般人均不至於有所懷疑，堪予確信其已臻真實
    者，始得據以為有罪之認定，倘其證明尚未達到此一程度，
    而有合理性之懷疑存在，致使無從為有罪之確信時，即應為
    無罪之判決，此有最高法院82年臺上字第163 號判決、76年
    臺上字第4986號、30年上字第816 號等判例意旨可資參照。
    復按，刑事訴訟法第161 條已於91年2 月8 日修正公布，其
    第一項規定：檢察官就被告犯罪事實，應負舉證責任，並指
    出證明之方法。因此，檢察官對於起訴之犯罪事實，應負提
    出證據及說服之實質舉證責任。倘其所提出之證據，不足為
    被告有罪之積極證明，或其指出證明之方法，無從說服法院
    以形成被告有罪之心證，基於無罪推定之原則，自應為被告
    無罪判決之諭知，最高法院92年臺上字第128 號判例亦資參
    照。
三、公訴人認被告丙○○、卯○○、子○○、辛○○涉有前開罪
    嫌，無非係以證人甲4之證述，並有癸○○家門口之監視錄影
    帶，為其主要論據。訊據被告丙○○、卯○○、子○○、辛○○均堅詞否認有何對此部分恐嚇取財未遂之犯行。且經本
    院當庭勘驗被害人癸○○家門口之監視錄影畫面，僅可見逾
    94年4 月16日晚間，有1 輛白色小客車倒車至被害人家門口
    停車，1 頭戴面罩之男子下車持槍朝被害人癸○○家中射擊
    ，旋即開車離去等情（見本院卷一第153 頁），且經本院將
    此錄影帶送交內政部警政署刑事警察局做格放，畫面中亦無
    法看出當天至被害人癸○○家門口、持槍射擊人之真實身分
    ，此亦有該局所函覆之照片在卷可按。且證人甲4於偵查中亦
    無法指認94年4 月16日晚上有何人共同至被害人癸○○家門
    口，又係何人持槍射擊等情。綜上所述，公訴人所舉事證，
    尚存有合理性之懷疑，本院依現存證據資料，仍無從獲得被
    告此部分有罪之心證，此外，復查無其他積極證據，足資證
    明被告涉有此部分罪責，根據「罪證有疑、利於被告」法則
    ，應為有利於被告之認定。又公訴人起訴意旨認此部分與前
    開論罪科刑事實五之恐嚇取財未遂罪間，具有裁判上一罪之
    連續犯關係，爰就此部分不另為無罪之諭知，附此敘明。
參、無罪部分：
一、公訴意旨略以：被告辛○○與丙○○、丁○及數名真實姓名
    年籍均不詳之人，於93年12月18日共同基於恐嚇取財之犯意
    聯絡，毆打戊○○等3 人，並命戊○○及乙○○下跪，被告
    辛○○指示2 位真實姓名年籍均不詳之男子，各持1 把手槍
    抵住戊○○之頭部，詢問事情要怎麼解決？被告丁○接腔表
    示需要10,000,000元，戊○○表示並無那麼多錢，被告丙○○則叫上開持槍之男子，將被害人戊○○拖出去打掉，致戊○○等人心生畏懼而求饒，被告丙○○旋即表示明天中午前
    要準備10,000,000元後，始將戊○○等人釋放，因認被告辛○○就此部分涉犯刑法第346 條第3 項、第1 項之恐嚇取財
    未遂罪云云。
二、按犯罪事實應依證據認定之，無證據不得推定其犯罪事實；
    又不能證明被告犯罪者，應諭知無罪之判決；刑事訴訟法第
    154 條第2 項、第301 條第1 項分別定有明文。又犯罪事實
    之認定，應憑真實之證據，倘證據是否真實尚欠明確，自難
    以擬制推測之方法，為其判斷之基礎；而認定犯罪事實之證
    據係指足以認定被告確有犯罪行為之積極證據而言，該項證
    據自須適合於被告犯罪事實之認定，始得採為斷罪資料（參
    照最高法院53年臺上字第656 號、29年上字第3105號判例）
    。且刑事訴訟上證明之資料，無論其為直接或間接證據，均
    須達於通常一般之人均不致有所懷疑，而得確信其為真實之
    程度，始得據為有罪之認定，若其關於被告是否犯罪之證明
    未能達此程度，而有合理懷疑之存在，致使無從形成有罪之
    確信，根據「罪證有疑，利於被告」之證據法則，即不得遽
    為不利被告之認定（參照最高法院76年臺上字第4986號判例
    ）。其以情況證據（即間接證據）斷罪時，尤須基於該證據
    在直接關係上所可證明之他項情況事實，本乎推理作用足以
    確證被告有罪，方為合法，不得徒憑主觀上之推想，將一般
    經驗上有利被告之其他合理情況逕予排除（參照最高法院32
    年上字第67號判例意旨參照）。又告訴人之告訴，係以使被
    告受刑事訴追為目的，是其陳述是否與事實相符，仍應調查
    其他證據以資審認（參照最高法院52年臺上字第1300號判例
    意旨參照）。
三、公訴人認被告辛○○涉犯刑法第346 條第3 項、第1 項之恐
    嚇取財未遂罪嫌，無非係以戊○○、庚○○之證訴為其論斷
    依據；惟訊據被告辛○○堅決否認有被訴之恐嚇取財未遂罪
    嫌，辯稱：當時伊並未在場等語。經查，證人戊○○於本院
    審理結證稱：無法確定於93年12月18日被告辛○○有無在砂
    石廠等語，另證人庚○○於偵查中雖證述：後來有2 、3 個
    人進來，其中2 個人拿著像槍的東西抵住戊○○頭部等語，
    檢察官拿多張照片供其指認何人帶著拿槍的人進來，供證人
    庚○○指認，庚○○雖指認係被告辛○○，惟經本院核對供
    證人指認之被告辛○○照片與在庭被告辛○○本人差異甚大
    ，則證人庚○○前開指認，堪以置疑。則公訴人認被告辛○○涉犯上開罪嫌，所為舉證，尚未達於一般人均不致所有懷
    疑之程度，即有合理性之可疑存在，此外，復查無積極證據
    ，足認被告辛○○確有被訴之犯行，揆諸前開說明，自不得
    遽認被告辛○○有確有該犯行，既不能證明犯罪，就該部分
    ，自應為被告辛○○無罪之諭知。
據上論斷，應依刑事訴訟法第299 條第1 項前段、第300 條、第
301 條第1 項，刑法第2 條第1 項前段、第346 條第1 項、第2
項、第3 項、第302 條第1 項、第304 條第1 項、第28條、第47
條第1 項、第38條第1 項第2 款，修正前刑法第56條、第55條、
第51條第5 款、第41條第1 項前段、第2 項，刑法施行法第1 條
之1 第1 項、第2 項前段，中華民國96年罪犯減刑條例第2 條第
1項 第3 款、第9 條、第10條第1 項。
本案經檢察官姚重珍到庭執行職務。
中　　華　　民　　國　　96　　年　　7 　　月　　24　　日
                  刑事第一庭　審判長法  官  曾淑華
                                    法  官  鄭吉雄
                                    法  官  朱美璘
以上正本證明與原本無異
如不服本判決書應於送達後10日內向本院提出上訴狀
                                    書記官　谷貞豫
中　　華　　民　　國　　96　　年　　7 　　月　　27　　日
附錄本案論罪科刑法條：
刑法第346條
意圖為自己或第3人不法之所有，以恐嚇使人將本人或第3人之物
交付者，處6月以上5年以下有期徒刑，得併科1千元以下罰金。
以前項方法得財產上不法之利益，或使第3人得之者，亦同。
前2項之未遂犯罰之。
刑法第302 條第1 項
私行拘禁或以其他非法方法，剝奪人之行動自由者，處5 年以下
有期徒刑、拘役或3 百元以下罰金。
刑法第305 條
以加害生命、身體、自由、名譽、財產之事，恐嚇他人致生危害
於安全者，處2 年以下有期徒刑、拘役或3 百元以下罰金。
中華民國刑法第304條
以強暴、脅迫使人行無義務之事或妨害人行使權利者，處 3 年以
下有期徒刑、拘役或 3 百元以下罰金。
